臺灣板橋地方法院民事判決　　　　　　 100年度訴字第1095號
原　　　告　林文台
被　　　告　黃新滿
　　　　　　吳嘉穎原名吳秀燕.
　　　　　　曾美美
上列當事人間請求清償借款事件，經本院於民國100年7月14日言
詞辯論終結，判決如下：
    主  文
被告黃新滿應給付原告新臺幣壹佰壹拾參萬元，及自民國一百年
三月二十九日起至清償日止，按週年利率百分之三計算之利息。
被告吳嘉穎、曾美美應連帶給付原告新臺幣壹佰壹拾參萬元，及
自民國一百年七月十四日起至清償日止，按週年利率百分之三計
算之利息。給付方法：自民國九十九年四月十五日起，至一百零
二年六月三十日止，按月於每月十五日各給付原告新臺幣貳萬元
，並同時於每年六月三十日及十二月三十一日再各給付原告新臺
幣伍萬元。
前二項所命給付，於各項被告為給付時，他項被告於其清償範圍
內同免其責任。
訴訟費用由被告負擔。
    事實及理由
甲、程序方面：
  一、按訴狀繕本送達後，原告不得將原訴變更或追加他訴，但
      有下列各款情形之一者，不在此限：(三)擴張或減縮應受判
      決事項之聲明者，民事訴訟法第255 條第1 項第3 款定有
      明文。查本件原告起訴請求被告黃新滿、吳嘉穎（原名吳
      秀燕）及曾美美應給付原告新臺幣（下同）113萬元，及
      自起訴狀繕本送達翌日起至清償日止，按週年利率3%計算
      之利息。嗣於本院100年7月14日言詞辯論時當庭聲明變更
      如主文所示，為擴張及減縮應受判決事項之聲明，揆諸首
      開規定，自應准許，合先敘明。
  二、被告黃新滿、曾美美經合法通知，未於言詞辯論期日到場
      ，核無民事訴訟法第386條列各款情形，爰依原告聲請，
      由其一造辯論而為判決。
乙、實體方面：
  一、原告主張：
    (一)被告黃新滿之配偶許永豪前於民國98年12月28日，向原告
      借款119萬元，並簽立如附表所示之本票及借據，其中本
      票部分，由被告黃新滿為背書人；借據部分，則由被告吳
      嘉穎及曾美美2人為連帶保證人（借據誤載為「連代保證
      人」），約定還款方式：自99年1月1日起，每月15日各償
      還2萬元，另於每年6月30日及12月31日各加還5萬元，若
      借款人許永豪延滯還款或無法清償之情形下，由被告吳嘉
      穎及曾美美代為清償全部借款，同時約定渠等2人之內部
      分擔額為：由被告吳嘉穎優先清償借款其中68萬元，其餘
      款項則由被告曾美美負擔。
    (二)借款人許永豪於借款之初雖與原告簽訂有還款協議，但許
      永豪於99年1月間因病往生，期間僅清償6萬元，自99年4
      月15日起未給付，尚有尾款113萬元迄未清償，被告雖同
      意繼續償還，屢經催討均置之不理。爰依票款請求權及連
      帶保證契約之法律關係，求為判決如主文所示。
  二、被告吳嘉穎則抗辯稱：伊雖在第三人許永豪簽立借據上簽
      名為連帶保證人，但實際上是第三人向伊借用票據，惟恐
      原告將票據軋進去，才在借據上簽名，當初第三人承諾一
      定會負責清償，沒想到他會過世等語，並答辯聲明：原告
      之訴駁回。
  三、被告黃新滿、曾美美等2人未於言詞辯論期日到場，亦未
      提出書狀作何聲明或陳述。
  四、查原告主張之事實，已據其提出與其所述情節相符之系爭
      本票、借據影本等件為證，被告吳嘉穎亦自認在借據連帶
      保證人項下簽名之事實，惟抗辯伊在借據上簽立連帶保證
      人係怕票據被軋進去影響其票據信用云云，被告吳嘉穎所
      辯僅係伊為何充任第三人許永豪對原告借款債務連帶保證
      人之動機，對於伊與原告間成立連帶保證契約，及連帶保
      證債務之成立無涉，被告吳嘉穎所辯無堪憑採。另被告黃
      新滿對於原告主張之事實已於相當時期受合法通知，而未
      於言詞辯論期日到場，亦未提出準備書狀爭執，依民事訴
      訟法第280條第3項準用同條第1項規定，即視同自認，準
      此自堪信原告之主張為真實。
  五、按在票據上簽名者，依票上所載文義負責。本票發票人、
      背書人應照本票文義負付款之責。執票人向本票債務人行
      使追索權時，得請求自到期日起，按週年利率6%計算之利
      息。票據法第5條第1項、第121條、第124條、第29條第1
      項、第39條、第97條第1項第2款分別定有明文。連帶保證
      者，乃保證人與主債務人連帶負債務履行責任之保證，具
      有連帶債務之性質；連帶債務之債權人，得對債務人中之
      一人或數人，同時或先後請求全部或一部之給付，民法第
      273條第1項定有明文。又給付無確定期限者，債務人於債
      權人得請求給付時，經其催告而未為給付，自受催告時起
      ，負遲延責任；遲延之債務，以支付金錢為標的者，債權
      人得請求依法定利率計算之遲延利息，民法第229條第2項
      前段、第233條第1項前段分別定有明文。應付利息之債務
      ，其利率未經約定，亦無法律可據者，週年利率為5%，亦
      為同法第203條所明定。另不真正連帶債務，係數債務人
      基於不同之債務發生原因，就同一內容之給付，對於同一
      債權人各負全部給付義務，因一債務人給付，他債務人即
      同免其責任。（最高法院92年度台上字第1540號判決意旨
      參照）。綜上所述，本件被告黃新滿基於本票背書人之法
      律關係應對原告負給付票款之責；而被告吳嘉穎及曾美美
      則基於借款連帶保證之法律關係應對原告負連帶清償借款
      之責，原告並同意對被告等人減縮請求低於各法定遲延利
      息之利率為按週年利率3%計算。本院審酌被告等人各自債
      務發生之原因不同，僅因相關法律關係偶然競合，致對同
      一債權人即原告負同一內容之給付，並各負全部給付義務
      ，並參諸上揭判決意旨，被告3人間對原告係屬不真正連
      帶債務，亦即被告3人中一方為給付，他債務人即應同免
      其責任。從而，原告依本票票款請求權及借款連帶保證契
      約之法律關係請求：(一)被告黃新滿應給付原告113萬元，
      及自起訴狀繕本送達翌日即100年3月29日起至清償日止，
      按週年利率3%計算之利息。(二)被告吳嘉穎、曾美美應連帶
      給付原告113萬元，及自起訴狀繕本送達後即100年7月14
      日起至清償日止，按週年利率3%計算之利息。給付方法：
      自99年4月15日起，至102年6月30日止，按月於每月15日
      各給付原告2萬元，並同時於每年6月30日及12月31日再各
      給付原告5萬元。(三)前二項所命給付，於各項被告為給付
      時，他項被告於其清償範圍內同免其責任，為有理由，應
      予准許。
  六、訴訟費用負擔之依據：民事訴訟法第78條、第85條第1項
      前段。
中    華    民    國    100    年    7    月    18    日
                  民事第三庭    法  官  張紫能
以上正本係照原本作成
如對本判決上訴，須於判決送達後20日內向本院提出上訴狀
中    華    民    國    100    年    7    月    18    日
                                書記官  蔡佳容
┌─────────────────────────────────────┐
│本票附表：                                                                │
├───┬─────┬─────┬──────┬─────┬─────┬──┤
│編  號│發  票  人│背  書  人│發   票   日│ 票面金額 │ 本票號碼 │備考│
│      │          │          │            │（新台幣）│          │    │
├───┼─────┼─────┼──────┼─────┼─────┼──┤
│001   │許永豪    │黃新滿    │99年1月15日 │119萬元   │274783    │    │
│      │          │          │            │          │          │    │
│      │          │          │            │          │          │    │
└───┴─────┴─────┴──────┴─────┴─────┴──┘